臺灣臺中地方法院刑事判決　　　　　　　　　　　　九十一年度訴緝字第四二八號
　　公　訴　人　臺灣臺中地方法院檢察署檢察官
　　被　　　告　甲○○
　　指定辯護人　本院公設辯護人　乙○○
右列被告因偽造貨幣案件，經檢察官提起公訴（九十年度偵字第一二四八０號），本
院判決如左：
    主  文
甲○○連續行使偽造之通用紙幣，累犯，處有期徒刑年壹月，扣案之面額為新台幣
壹仟元之偽造紙幣貳張均沒收。
    事  實
一、甲○○曾於民國（下同）八十六年間，因違反麻醉藥品管理條例案件，經本院判
    處有期徒刑三月確定，甫於八十七年三月二十四日易科罰金執行完畢，仍不知悔
    改，其意圖供行使之用，而於九十年二月間，以價格比面額係一比五之比率，向
    不詳姓名之人購入面額為新臺幣（下同）一千元之舊版偽鈔二張後，遂基於行使
    偽造紙鈔之概括犯意，先於九十年七月十日或十一日（起訴書誤載為九十年七月
    十二日）清晨五時許，在臺中縣烏日鄉○○路九十六巷十九號住處，將千元偽鈔
    一紙交予不知情之林榮欽，利用不知情之林榮欽持該千元偽鈔，至臺中縣烏日鄉
    ○○村○○路二號余得萬經營之早餐店，向余得萬購買價值五十元之早餐，而行
    使該偽鈔，余得萬因未查覺係偽鈔而收受之，並找零九百五十元之現金予林榮欽
    ，林榮欽則將找零之金錢交予甲○○；甲○○再承前概括犯意，於九十年七月十
    四日（起訴書誤載為九十年七月十三日）凌晨五時許，告知林榮欽（業經本院判
    處有期徒刑一年六月確定）所持之千元紙鈔係屬偽鈔後，二人遂基於共同之犯意
    聯絡，由甲○○再交付千元偽鈔一紙予林榮欽，由林榮欽至上開早餐店故技重施
    ，持上開偽鈔而行使之，欲再度購買五十元早餐以換得找零之現金時，為余得萬
    發現係屬偽鈔而要求出示證件，林榮欽始未得逞，其見事跡敗露，欲搶回余得萬
    手上之偽鈔未成，隨即奔出店外，欲騎乘甲○○之妻廖慈音所有之車牌號碼ＳＮ
    Ｙ─○六一號機車逃走時，經余得萬將該機車推倒，林榮欽乃棄車逃回甲○○住
    處。嗣經警依林榮欽所遺留之機車，而循線於九十年七月十四日凌晨六時許，在
    臺中縣烏日鄉○○路九十六巷十九號甲○○住處，查獲甲○○。
二、案經臺中縣警察局烏日分局移送臺灣臺中地方法院檢察署檢察官偵查起訴。
    理  由
一、訊據被告甲○○對右揭時地二次行使偽造紙幣犯行坦承不諱，其供稱：共拿二次
    偽鈔給林榮欽，叫他去買五十元的早餐；第一次拿假鈔給林榮欽時，他還不知道
    是假鈔，我第二次拿給他時，我就已經告訴他鈔票是假的等語（九十年十一月八
    日偵訊偵卷第五八頁、九十年十一月十九日偵訊偵卷第六一頁、九十一年八月七
    日本院訊問），復據證人即被害人余得萬指證歷歷，復有證人余得萬提出之扣案
    偽鈔二紙在卷可稽，該扣案偽鈔二紙，號碼均係相同，且內部無隱形黑線，以肉
    眼辨識即可看出係屬偽造紙幣甚明，且本件係依被告林榮欽遺留於現場機車而循
    線查獲甲○○、林榮欽二人等情，亦有警方職務報告書及車籍作業系統查詢認可
    資料可佐，被告甲○○與共同被告林榮欽二人就第二次行使偽造紙幣犯行，顯有
    犯意聯絡及行為分擔甚明。足証被告甲○○自白與事實相符，事證明確，被告甲
    ○○右揭行使偽造紙幣犯行均堪認定。
二、按刑法第一百九十六條所謂貨幣係指硬幣而言，新臺幣幣券應屬通用紙幣，最高
    法院六十三年台上字第二一九四號判例可資參照；又按最高法院四十四年臺非字
    第二六號判例雖認「臺灣省之新臺幣係經中央政府許可由臺灣銀行發行之銀行券
    」，而認新臺幣係屬銀行券云云，惟按臺灣銀行發行之新臺幣原係地方性之貨幣
    ，然「新臺幣自中央銀行委託臺灣銀行代理發行之日起允宜認為具有國幣之功能
    」，司法院大法官會議解釋第九十九號已為此一解釋，再查，中央銀行在臺灣地
    區委託臺灣銀行發行新臺幣辦法於五十年六月三十日經行政院訂定發布，是中央
    銀行已於五十年七月一日委託臺灣銀行發行新臺幣，故自是日起應認新臺幣係屬
    通用紙幣而非銀行券，是最高法院四十四年臺非字第二六號判例於本案情形無適
    用餘地，附此敘明。核被告甲○○於九十年七月十日或十一日之犯行，係犯刑法
    第一百九十六條第一項之行使偽造紙幣罪；被告甲○○於九十年七月十四日之犯
    行，係犯刑法第一百九十六條第三項、第一項之行使偽造紙幣未遂罪。公訴人認
    被告甲○○於九十年七月十四日之犯行，係犯刑法第一百九十六條第一項之行使
    偽造紙幣罪云云，惟共同被告林榮欽持該偽造紙幣交付余得萬以購買早餐時，已
    為余得萬發覺所持之紙幣係屬偽造等情，業據證人即被害人余得萬證述在卷，是
    該次犯行已著手行使偽造紙幣並未得逞，應係未遂，公訴人所認顯係有誤，附此
    敘明。又被告甲○○就九十年七月十日或十一日之行使偽造紙幣犯行，係利用不
    知情之林榮欽而為，係屬間接正犯；又被告甲○○與共同被告林榮欽二人間就九
    十年七月十四日之行使偽造紙幣未遂犯行，有犯意聯絡及行為分擔，均為共同正
    犯。被告甲○○意圖供行使之用而收集偽造紙幣之輕度行為，應為行使偽造紙幣
    之重度行為所吸收，不另論罪。又被告甲○○先後之行使偽造紙幣既遂犯行、行
    使偽造紙幣未遂犯行，時間緊接，所犯構成要件相同，顯係基於概括犯意反覆為
    之，為連續犯，依刑法第五十六條之規定論以一行使偽造紙幣罪，並加重其刑。
    再查，被告甲○○前於八十六年間，因違反麻醉藥品管理條例案件，經本院判處
    有期徒刑三月確定，甫於八十七年三月二十四日易科罰金執行完畢，有臺灣臺中
    地方法院檢察署刑案資料查註紀錄表在卷足憑，其於五年以內再犯本件有期徒刑
    以上之罪，為累犯，爰依刑法第四十七條之規定，加重其刑並遞加之。爰審酌被
    告甲○○行為時僅二十二歲，年輕識淺，其基於貪念而以不相當之代價購買偽鈔
    ，再行使偽造通用紙幣，損害他人並擾亂國家金融秩序，暨考其犯罪之目的、手
    段、犯罪所生之危害、其行使偽鈔之犯行次數，及被告犯後坦承犯行之犯罪後態
    度等一切情狀，量處如主文所示之刑。
三、扣案之面額為一千元之偽造紙幣二張，係被告甲○○前開犯行所用之物，業據被
    告甲○○陳明在卷，應依刑法第二百條之規定宣告沒收。
四、公訴意旨另以：被告甲○○於九十年二月間，向不詳之人購買面額一千元之偽鈔
    十八張後（即除起訴並前開有罪部份所指之二張偽造紙幣外），遂基於概括之犯
    意，自九十年二月至七月間之不詳時間，在臺中縣烏日鄉、霧峰鄉等地不詳地點
    之雜貨店，多次持千元偽鈔向店家購買少量食物，使該商家不察而收受之，並依
    其金額找零予甲○○，而以此方式連續行使偽造之通用紙幣多次，因認被告甲○
    ○涉此部分犯行，亦涉犯刑法第一百九十六條第一項之行使偽造紙幣罪嫌云云。
    惟按犯罪事實應依証據認定之，無證據不得推定其犯罪事實，刑事訴訟法第一百
    五十四條定有明文。又按被告之自白，不得作為有罪判決之唯一證據，刑事訴訟
    法第一百五十六條第二項前段亦有明文。再按事實之認定，應憑証據，如未能發
    現相當証據或証據不足以証明，自不能以推測或擬制之方法，以為裁判之基礎，
  最高法院四十年臺上字第八六號判例均著有明文。公訴人認被告甲○○此部分亦
    涉犯行使偽造紙幣犯行，無非以被告甲○○之自白為據，然此部分既未查得被告
    甲○○行使偽造紙幣之時間、地點及被害人為何人，且未查扣被告甲○○行使之
    偽造紙幣，復查無其他積極證據足資佐證被告甲○○之前揭自白，是尚難僅依被
    告甲○○之前揭自白為唯一證據，遽為被告甲○○此部分犯行成立之認定。故此
    部分原應為無罪之諭知，惟公訴人認此部分與前開起訴並有罪之行使偽造紙幣犯
    行部分有連續犯之裁判上一罪關係，爰不另為無罪之諭知，併此敘明。
據上論斷，應依刑事訴訟法第二百九十九條第一項前段，刑法第五十六條、第一百九
十六條第一項、第四十七條、第二百條，罰金罰鍰提高標準條例第一條前段，判決如
主文。
中      華      民      國    九十一    年      八      月    二十六    日
                                        臺灣臺中地方法院刑事第四庭
                                            法  官    黃  家  慧
右正本證明與原本無異。
如不服本判決，應於送達後十日內向本院提出上訴狀(須附繕本)，上訴於台灣高等
法院台中分院。
                          書記官
中      華      民      國    九十一    年      八      月    二十七    日
附錄論罪科刑法條
中華民國刑法第一百九十六條第一項：
行使偽造、變造之通用貨幣、紙幣、銀行券，或意圖供行使之用而收集或交付於人者
，處三年以上十年以下有期徒刑，得併科五千元以下罰金。
